【裁判字號】    98,易,1898
【裁判日期】    981030
【裁判案由】    妨害自由等
【裁判全文】
臺灣板橋地方法院刑事判決              98年度易字第1898號
公  訴  人  台灣板橋地方法院檢察署檢察官
被      告  甲  ○
上列被告因過失傷害等案件，經檢察官提起公訴（98年度調偵字
第1104號），本院判決如下：
    主      文
甲○從事業務之人，因業務上之過失傷害人，處拘役參拾日，如
易科罰金，以新台幣壹仟元折算壹日。
    事      實
一、甲○平日以擔任家庭保母為業，為從事業務之人，其自民國
    97年7 月8 日起，在台北縣永和市○○路○段9 巷15弄14號
    3 樓居所，以每月新台幣16,000元之代價，受乙○○之託，
    負責照顧乙○○之子鄭００（97年3 月間生，為未滿二歲之
    兒童，真實年籍、姓名均詳卷）。甲○本應注意依其業務規
    範，每個保母至多照顧兒童4 人，其中未滿二歲者最多2 人
    ，且負有妥善照顧受託嬰兒，隨時注意受託嬰兒之清潔狀況
    之義務，而依當時情形，並無不能注意之情事，竟疏未注意
    ，於97年7 月間同時違規受託照顧鄭００及其他四名兒童（
    即包括鄭００在內，共計照顧5 名兒童，其中未滿二歲者有
    3 人），致減少每位受託兒童原可分得之受照顧時間，疏於
    替鄭００更換尿布，未妥善清潔鄭００之包皮，導致鄭００
    於同年8 月13日因發燒而就醫，經診斷結果為患有泌尿道感
    染（大腸桿菌引起），復因鄭００罹有先天性尿路異常、膀
    胱輸尿管迴流症，併發急性腎盂腎炎之傷害。
二、案經鄭００之父乙○○訴由台北縣政府警察局永和分局報告
    台灣板橋地方法院檢察署檢察官偵查起訴。
    理      由
一、本案認定犯罪事實所用之證據，經檢察官、被告甲○於本院
    審理時同意將該等證據資料列為證據調查，本院審酌上開證
    據資料作成時之情況，並無不適當之情形，且證據力並未明
    顯偏低，依刑事訴訟法第159 條之5 第1 項規定，均應具有
    證據能力。
二、訊據被告固不否認其以擔任家庭保母為業，於上開時、地，
    受託擔任鄭００之褓姆，且違規受託照顧5 名兒童（超帶1
    人）之事實，惟矢口否認有何犯行，辯稱：伊是答應乙○○
    後，臨時受託照顧另名兒童，有向乙○○說過這樣會違規，
    是乙○○拜託，才向乙○○說會請伊媳婦紀玉梅幫忙，並未
    疏於更換尿布，並無過失云云。
三、本院查：
（一）上揭有關被告係擔任家庭保母為業，於前開時、地，受託
      擔任鄭００之保母，且違規照顧5 名兒童（超額托育兒童
      1 人）之事實，為被告所不否認，並經證人乙○○於警詢
      及偵查時證述明確，復有保母托兒契約書等件在卷可稽，
      是被告擔任鄭００之保母，違反業務規範違規超額托育兒
      童等情，應堪認定。
（二）而鄭００於97年8 月13日因發燒而就醫，診斷結果為患有
      泌尿道感染併急性腎盂腎炎之事實，業具證人陳孟瑤、蔡
      政道等人於警詢及偵查時證述明確，復有馬偕紀念醫院診
      斷證明書附卷可稽，是鄭００確實受有上開傷害之事實，
      亦堪認定。
（三）查證人即鄭００之主治醫師蔡政道於偵查時到庭證稱：鄭
      ００因為發燒於97年8 月13日去看診，急診醫師看他沒有
      明顯感冒症狀，所以就幫他驗尿，報告出來發現是泌尿道
      感染，所以就住院治療，之後就由我幫他診斷，我接手後
      幫他做尿液培養，結果發現是大腸桿菌及腸球菌感染，我
      用抗生素治療有效，就退燒了。之後用核子醫學檢查，發
      現左邊腎臟發炎，再幫他檢查發現有膀胱輸尿管迴流症，
      右邊輸尿管第三級，左邊輸尿管第四級。泌尿道感染通常
      是從尿道口感染到膀胱，再從膀胱到腎臟上行性的感染，
      這過程中有很多因素會影響，包括包皮是否過緊、腸道是
      否健康、清潔問題、膀胱是否有機能障礙、喝水量是否足
      夠、泌尿系統是否有先天異常等。一般來講，泌尿系統先
      天尿路異常問題最多的就是膀胱輸尿管迴流症，這只是加
      重因素，單純先天尿路異常的膀胱輸尿管迴流症並不會導
      致泌尿系統感染及腎臟感染，但是就一開始泌尿系統感染
      就可能是清潔問題，一般來說，泌尿系統感染可能會有外
      在因素影響，但是從泌尿系統感染一直到腎臟發炎萎縮中
      間的過程就不太可能因為外在因素影響，中間的過程跟體
      質、有無膀胱輸尿管迴流症、細菌致病性強不強、診斷的
      快慢（這件診斷情況算很快）有關，一般來說，如果清潔
      不乾淨，通常比較容易感染，但是如果清潔得很乾淨，而
      腸道不健康，也有可能感染，因為腸道跟尿道很接近，鄭
      ００來就診時，腸道看起來是正常的等語（見偵卷第42至
      43頁）。審酌證人蔡政道為馬偕醫院小兒科主治醫師，具
      有專業小兒科醫學知識，且親自負責診斷、治療鄭００，
      其所證述鄭００之診斷過程及結果，當屬真實可信。是鄭
      ００確因清潔問題導致泌尿道感染（證實為大腸桿菌引起
      ，且排除腸道不健康之因素），復因罹有先天膀胱輸尿管
      迴流之尿路異常，加重併發急性腎盂腎炎等情，均堪認定
      。
（四）按居家式保母人員每人至多照顧兒童（含保母本人之幼兒
      ）4 人，其中未滿2 歲者最多2 人，保母聯合收托者至多
      照顧兒童4 人；同一場所收托達5 人應即申請托育機構設
      立許可，保母托育管理實施原則第3 條定有明文。被告領
      有保母技術士證照，自應注意上開業務規範，而依當時情
      形，並無不能注意之情事，其應注意、能注意、卻不注意
      上開業務規範，違規超額照顧托育兒童，致每位受託兒童
      原可分得之受照顧時間減少，其有業務過失甚明。佐以證
      人紀玉梅於偵查及本院審理時證述其於接回鄭００時發現
      尿布有大便未即時清理現象，是被告之業務過失與鄭００
      受有前開傷害間，具有相當因果關係甚明。被告辯稱伊無
      過失云云，核與事證不符，不足採信。
（五）綜上所述，本案事證明確，被告犯行，洵堪認定。
四、核被告所為，係犯刑法第284 條第2 項之業務過失傷害罪。
    爰審酌被告之素行、智識程度、過失情節、程度、被害人所
    受傷勢，及犯罪後之態度等一切情狀，量處如主文所示之刑
    ，並諭知如易科罰金之折算標準，以示懲儆。
據上論斷，應依刑事訴訟法第299 條第1 項前段，刑法第284 條
第2 項、第41條第1 項前段，刑法施行法第1 條之1 ，判決如主
文。
本案經檢察官馮君傑到庭執行職務。
中    華    民    國    98    年    10    月    30    日
                  刑事第17庭  法  官  林鈺琅
以上正本證明與原本無異。
如不服本判決，應於收受送達後10日內，向本院提出上訴狀，並
應敘述具體理由；其未敘述上訴理由者，應於上訴期間屆滿後20
日內，向本院補提理由書（均須按他造當事人之人數附繕本），
「切勿逕送上級法院」。
                              書記官  林蔚然
中    華    民    國    98    年    10    月    30    日
附錄本案論罪科刑法條全文：
刑法第284 條：（過失傷害罪）
  因過失傷害人者，處6 月以下有期徒刑、拘役或500 元以下罰
  金，致重傷者，處1 年以下有期徒刑、拘役或500 元以下罰金
  。
  從事業務之人，因業務上之過失傷害人者，處1 年以下有期徒
  刑、拘役或1,000 元以下罰金，致重傷者，處3 年以下有期徒
  刑、拘役或2,000 元以下罰金。


司法院資訊處製作；財團法人民間司法改革基金會備份。
